臺灣桃園地方法院民事裁定
111年度消債更字第204號
聲  請  人  
即  債務人  吳智偉  
代  理  人  李律民律師（法律扶助）
上列當事人因聲請消費者債務清理更生事件，本院裁定如下：
    主  文
債務人甲○○自民國一一一年十一月十日下午四時起開始更生程序
。
命司法事務官進行本件更生程序。
    理  由
一、聲請意旨略以：聲請人目前於「麒麟寵物殿」商店擔任寵物
    照護員，每月薪資約為新臺幣（下同）28,000元，名下除南
    山人壽保單1份外，別無任何財產；而無擔保或無優先權之
    債務總額共計約為4,294,422元，且未經法院裁定開始清算
    程序或宣告破產。又聲請人前於111年3月25日向本院聲請消
    費者債務清理之調解，但因無法負擔最大債權銀行即國泰世
    華商業銀行股份有限公司（下稱國泰世華銀行）所提出之調
    解方案，以致調解不成立。聲請人收入扣除必要生活費用後
    ，已難以清償上開債務，故聲請裁定准予更生。
二、按債務人不能清償債務或有不能清償之虞者，得依消費者債
    務清理條例（下稱消債條例）所定更生或清算程序，清理其
    債務；債務人無擔保或無優先權之本金及利息債務總額未逾
    1,200萬元者，於法院裁定開始清算程序或宣告破產前，得
    向法院聲請更生；債務人對於金融機構負債務者，在聲請更
    生或清算前，應向最大債權金融機構請求協商債務清償方案
    ，或向其住、居所地之法院或鄉、鎮、市、區調解委員會聲
    請債務清理之調解；協商或調解成立者，債務人不得聲請更
    生或清算，消債條例第3條、第42條第1項、第151條第1項、
    第7項前段定有明文。又按法院開始更生程序之裁定，應載
    明其年、月、日、時，並即時發生效力；法院裁定開始更生
    或清算程序後，得命司法事務官進行更生或清算程序，消債
    條例第45條第1項、第16條第1項前段亦有明定。
三、經查：
(一)關於前置協商之要件：
　　聲請人於111年3月25日向本院聲請消費者債務清理之調解，
    然因無法負擔最大債權銀行國泰世華銀行所提出之調解方案
    ，以致調解不成立，有調解程序筆錄、調解不成立證明書可
    參（司消債調卷第53、66頁），故聲請人聲請本件更生應合
    乎協商前置之程序要件。
(二)關於聲請人之債務總額：
　　聲請人於其調解聲請狀與所附債權人清冊，雖記載其無擔保
    或無優先權債權總金額為4,294,422元，然經本院函詢，本
    件最大債權銀行國泰世華銀行整合其與第一商業銀行、匯豐
    (台灣)商業銀行、遠東國際商業銀行、元大商業銀行、安泰
    商業銀行、中國信託商業銀行之債權後，陳報金融機構對聲
    請人債權金額為7,170,159元（司消債調卷第54頁）；另有
    非金融機構之萬榮行銷股份有限公司、摩根聯邦資產管理股
    份有限公司、台新資產管理股份有限公司分別陳報債權為48
    8,285元、677,350元、1,885,444元（司消債調卷第38至39
    、43、48頁），是聲請人所負無擔保或無優先權債務總額應
    以10,221,238元計算之（計算式：7,170,159＋488,285＋677,
    350＋1,885,444）。
(三)關於聲請人之財產及收入：
　　聲請人名下除南山人壽保單1紙外，別無其他財產，有全國
    財產稅總歸戶財產查詢清單、南山人壽保險明細資料可憑（
    消債更卷第23頁、第29至35頁）。又聲請人自陳目前於「麒
    麟寵物殿」商店擔任寵物照護員，每月薪資約為28,000元一
    節，已提出收入切結書為證（消債更卷第63頁），依其所提
    綜合所得稅各類所得資料清單，亦查無逾此範圍之薪資收入
    （消債更卷第25至27頁），是聲請人每月之收入應得以28,0
    00元計算之。
(四)關於聲請人每月必要支出：
　1.聲請人個人必要支出：
　　聲請人陳明其每月必要支出金額包含：膳食費7,000元、交
    通費600元、雜費3,000元、通信費999元、水電費1,000元，
    共計12,599元（司消債調卷第7頁反面）。本院審酌其所列
    支出，名目、金額均尚合乎現今一般人維持基本生活之必要
    開銷，且未逾消債條例第64條之2第1項所定，衛生福利部所
    公告111年度桃園市每人每月最低生活費用15,281元之1.2倍
    即18,337元之標準，是聲請人以此列為其個人每月必要之支
    出，應屬合理。
　2.母親扶養費部分：
　　聲請人陳稱須扶養其母林文姬一節，依林文姬之戶籍謄本、
    綜合所得稅各類所得資料清單、財產歸戶查詢清單所示（司
    消債調卷第11頁、消債更卷第37至43頁），可見林文姬現年
    74歲（37年生），已逾法定退休年齡，且近年無其他收入，
    名下資產則均為不易變現之共有土地，堪認確有受扶養之必
    要。又林文姬現居澎湖縣，如以消債條例第64條之2第1項所
    定，衛生福利部所公告111年度臺灣省每人每月最低生活費
    用14,230元之1.2倍即17,076元定其必要生活費用，並以聲
    請人陳稱扶養義務人共計3人（司消債調卷第7頁反面）平均
    計算，聲請人每月應負擔之扶養費金額即為5,692元（計算
    式：17,076/3＝5,692）。是聲請人陳報其每月須負擔扶養費
    3,000元，顯低於上開金額，應屬可採。
　3.聲請人前雖陳稱須負擔未成年子女吳辰鴻每月8,000元之扶
    養費（司消債調卷第7頁反面、消債更卷第22頁），然依卷
    附戶籍謄本所示，吳辰鴻為91年8月13日生，現已成年（司
    消債調卷第11頁），此部分之費用支出即無從再行列計。
　4.綜上，聲請人之每月必要支出應得以15,599元列計之（計算
    式：12,599＋3,000）。
(五)結算：
　　聲請人名下除南山人壽保單1紙外，別無任何財產，且依保
    險明細資料所示，該保單之預估解約金僅有數千元，足見聲
    請人之財產遠不足以清償前揭債務。又以聲請人上開收入扣
    除必要支出後，每月餘額為12,401元（計算式：28,000－15,
    599），縱不再加計利息，仍須長達68年許始能清償上開債
    務總額，自有藉助更生制度調整其與債權人間權利義務關係
    ，給予其重建經濟生活機會之必要，應准許聲請人得藉由更
    生程序清理債務。
四、綜上所述，聲請人係消費者，已達不能清償債務之程度，經
    消費者債務清理調解不成立，且查無消債條例第6條第3 項
    、第8條或第46條各款所定應駁回更生聲請之事由，則本件
    聲請應屬有據，爰裁定准許更生，並依同條例第16條第1 項
    規定，命司法事務官進行更生程序如主文所示。
五、本院裁定准許開始更生程序，俾使聲請人得以重建經濟生活，惟本裁定不生免責效力，須聲請人於更生程序中與債權人協定更生方案，並持續履行，始能依消債條例第73條免責，附此敘明。　　　　　　　　　　　　　　　　　　　
中　　華　　民　　國　　111 　年　　11 　　月　　10   日
                  民事第一庭  法  官  陳逸倫
以上正本係照原本作成。
本裁定不得抗告。
本裁定業於111年11月10日下午4時整公告。
中　　華　　民　　國　　111 　年　　11　　月　　10　　日
                              書記官  蘇玉玫